臺灣高等法院民事判決　　　　　　　　　 89年度訴字第140號
原　　　告　乙○○
　　　　　　　　　　　　號
訴訟代理人　楊進興律師
被　　　告　甲○○
上列當事人間因侵權行為損害賠償事件，本院於中華民國96年5
月23日言詞辯論終結，判決如下：
    主  文
原告之訴及假執行之聲請均駁回。
訴訟費用由原告負擔。
    事實及理由
一、被告未於言詞辯論期日到場，經核並無民事訴訟法第三百八
    十六條所列各款情事，爰依原告之聲請，由其一造辯論而為
    判決。
二、原告起訴主張：被告為原告之養女，於民國86年間因財務發
    生困難，乃盜刻原告木頭章一枚，趁八十六年十二月五日偕
    同原告至台北縣淡水戶政事務所請領原告印鑑章時，明知原
    告之印鑑章並未遺失，卻偽造原告名義之印鑑變更登記申請
    書，上載乙○○之印鑑章遺失，由不識字之乙○○在其上按
    捺指印，再加蓋該盜刻乙○○木頭章之印文於其上（該盜刻
    木頭章之印文與乙○○真正印鑑之印文相近，乙○○無法分
    辨），而辦理乙○○之印鑑變更為新印鑑章，被告隨即要原
    告在新印鑑證明申請書上按捺指印，再由被告其上加蓋該盜
    刻之原告木頭章之印文，偽造原告名義之印鑑證明申請書一
    紙，而向淡水戶政事務所申請取得印鑑證明三份。被告隨於
    同日至華南銀行石牌分行，冒用原告名義開立57670之5號帳
    戶，復於年月九日以上開盜刻之原告木頭章印，至台北市士
    林地政事務所假冒原告名義，謊稱原告所有坐落於台北市○
    ○區○○段2小段317、321 地號土地及門牌號碼為台北市○
    ○區○○路1段32巷15弄5號3 樓之建物（下稱系爭不動產）
    所有權狀遺失，而聲請補發系爭不動產所有權狀，並於取得
    補發之系爭不動產所有權狀後，持以在八十七年三月二十七
    日在其服務之國泰人壽保險股份有限公司（以下簡稱國泰人
    壽公司），偽造原告名義，提供系爭不動產設定新臺幣（下
    同）360 萬元本金最高限額抵押權予國泰人壽公司，並於同
    年4月間偽造原告名義向國泰人壽公司借款300萬元，經國泰
    人壽公司撥款進入被告冒用原告名義於華南銀行開設之帳戶
    後，由被告冒用原告名義分次提領花用。甲○○再於八十七
    年九月間以偽造乙○○名義為華信商業銀行股份有限公司（
    下稱華信銀行）設定本金最高限額444 萬元之抵押權，嗣因
    台北市士林地政事務所審核後認申請書、契約書內有部分未
    詳實填載，發函予原告要求其補正，為原告之女張美珠接獲
    ，告知原告始發現上情，並即時通知華信銀行，使華信銀行
    停止撥款，嗣經原告於87年9 月25日催告被告返還系爭不動
    產之證件資料並塗銷系爭抵押權，被告均置之不理，惟被告
    因上述偽造私文書行為，業經台灣士林地方法院88年度訴字
    第64號、本院92年度上更(一)字第611 號及最高法院95年度台
    上字第6669號刑事判決被告有期徒刑一年確定在案，被告上
    開行為已構成侵權行為，原告自得請求被告賠償損害360 萬
    元等情。爰依民法侵權行為法律關係之規定，求為命：(一)被
    告應給付原告360萬元並自89年4月2 日起至清償日止，按年
    息5%計算之利息。(二)願供擔保，請准宣告假執行之判決。被
    告則未到庭，亦未提出書狀作何陳述。
三、原告主張上述被告之事實，業據本院調閱該刑事卷宗查明屬
    實，並有系爭不動產之土地及建築改良物登記簿影本、補發
    之土地及建築改良物所有權狀三份、土地及建築改良物登記
    簿謄本影本各三份、士林地政事務所登記案件補正通知書影
    本一份、台北縣淡水戶政事務所88年8月9日（88）北縣淡戶
    字第4520號函及所附86年12月5 日印鑑變更登記申請書、印
    鑑證明申請書、印鑑證明登記簿影本各一份，台北縣淡水戶
    政事務所88年1月22日北縣淡戶字第387號函及所附87年 4月
    15日印鑑證明申請書、委託書（連同申請附件）、印鑑證明
    登記簿影本各一份，士林地政事務所88年1 月20日北市地三
    字第8860086000號函及所附權狀補發之土地登記申請書、登
    記清冊、理設定抵押權之土地登記申請書、抵押權設定契約
    書、戶口名簿影本各一份，為華信銀行辦理設定抵押權之土
    地登記申請書、抵押權設定契約書、華南銀行88年2月23 日
    日華石存字第十號函及所附之印鑑卡、存款憑條、取款憑條
    ，華信銀行88年4月22日（88）東作字第005號函及所附個人
    授信徵信調查報告書一份、授權書影本一份、收據影本一份
    ，華信銀行貸款申請書、撥款申請書、本票、房屋借款約定
    書影本各一份，華信銀行88年5月21日（88）東作字第006號
    函及所附開立存款約定書、授權書、收入傳票影本各一份等
    附於刑事卷可稽（見偵查卷8 至12、23至26頁，刑事第一審
    卷15至22、24至54、58、70至76、95至108、159至164、184
    至18 8頁），被告亦未到庭爭執，自應認原告主張之事實為
    真正。
四、原告主張被告上述行為已構成侵權行為，原告自得請求被告
    賠償損害360 萬元云云。惟按「關於侵權行為賠償損害之請
    求權，以受有實際損害為成立要件，若絕無損害亦即無賠償
    之可言。」最高法院著有19年上字第363 號判例可稽。查被
    告偽造原告名義以系爭不動產設定360 萬元本金最高限額抵
    押權予國泰人壽公司（下稱系爭抵押權），並於同年 4月間
    偽造原告名義向國泰人壽公司借款300 萬元提領花用，致系
    爭不動產遭國泰人壽公司聲請台灣士林地方法院以88年度拍
    字第894號裁定准予拍賣，並由同院民事執行處以88 年度民
    執字第6406號強制執行，然原告於該強制執行程序中對國泰
    人壽公司提起債務人異議之訴，請求確認系爭抵押權及其所
    擔保之債權均不存在，國泰人壽公司並應塗銷系爭抵押權登
    記，及撤銷台灣士林地方法院88年度執簡字第640 號就系爭
    不動產所為強制執行程序，經台灣士林地方法院88年度訴字
    第1400號、本院89年度上字第1148號民事判決原告勝訴在案
    ，有各該判決在卷可稽，則原告即未因被告之行為而受有實
    際之損害，依上述判例意旨，即無賠償之可言。從而原告依
    侵權行為之規定請求被告賠償損害360萬元及自89年4月2 日
    起至清償日止，按年息5%計算之利息，為無理由，應予駁回
    。原告之訴既經駁回，其假執行之聲請即失所附麗，應併予
    駁回。
五、據上論結，本件原告之訴為無理由，爰判決如主文。
中　　華　　民　　國　　96　　年　　6 　　月　　6 　　日
                    民事第十二庭
                        審判長法　官　張宗權
　　　　　　　　　　　　　　  法　官　陳永昌
  　　　　　　　　　　　　　　法　官　蕭艿菁
正本係照原本作成。
如不服本判決，應於收受送達後20日內向本院提出上訴書狀，其
未表明上訴理由者，應於提出上訴後20日內向本院補提理由書狀
（均須按他造當事人之人數附繕本）上訴時應提出委任律師或具
有律師資格之人之委任狀；委任有律師資格者，另應附具律師資
格證書及釋明委任人與受任人有民事訴訟法第466條之1第1項但
書或第2項（詳附註）所定關係之釋明文書影本。
中　　華　　民　　國　　96　　年　　6 　　月　　6 　　日
　　　　　　　　　　　　　　　書記官　王秀雲
附註：
民事訴訟法第466條之1（第1項、第2項）：
對於第二審判決上訴，上訴人應委任律師為訴訟代理人。但上訴
人或其他法定代理人具有律師資格者，不在此限。
上訴人之配偶、三親等內之血親、二親等內之姻親，或上訴人為
法人、中央或地方機關時，其所屬專任人員具有律師資格並經法
院認為適當者，亦得為第三審訴訟代理人。
